【裁判字號】    98,抗,95
【裁判日期】    980721
【裁判案由】    假處分
【裁判全文】
臺灣高等法院臺南分院民事裁定  98年度抗字第95號
抗  告  人  甲○○
相  對  人  丙○○○
代  理  人  乙○○
上列當事人因假處分事件，對於中華民國98年3月9日臺灣嘉義地
方法院裁定（98年度裁全字第296號）提起抗告，本院裁定如下
：
    主  文
抗告駁回。
抗告訴訟費用由抗告人負擔。
    理  由
一、抗告意旨略以：
  (一)按「請求及假扣押之原因，應釋明之；前項釋明如有不足，
    而債權人陳明願供擔保或法院認為適當者，法院得定相當之
    擔保，命供擔保後為假扣押」，民國（下同）92年2月7日修
    正公布之民事訴訟法第526條第1項、第2項規定甚明。此與
    修正前之同條第2項規定，債權人雖未為前項釋明，如就債
    務人所應受之損害已供法院所定之擔保，得命為假扣押者不
    同。又假扣押之上開規定，於假處分準用之，復為民事訴訟
    法第533條所明定。是以，請求及假處分之原因，債權人如
    未先為釋明，縱就債務人所應受之損害供法院所定之擔保者
    ，亦不得命為假扣押，必因釋明而有不足，並經債權人陳明
    願供擔保或法院認為適當者，始得命供擔保後為假扣押，此
    有最高法院96年度台抗字第543號裁定可供參考。
  (二)查本件相對人聲請假處分雖提出證明書，土地及建物登記謄
    本為證，然充其量僅能認係就請求之原因即雙方間有撤銷贈
    與之原因為釋明，相對人並未就假處分之原因為釋明，並為
    原裁定認定「…然於所述假處分之原因，則未能盡釋明之責
    」，相對人既未就假處分之原因盡其釋明之責，依上開民事
    訴訟法第533條準用第526條第1項、第2項規定及最高法院96
    年度台抗字第543號裁定見解，自難認符合假處分之要件，
    應不予准許。原裁定不察，誤予以准許，顯有違誤，為此，
    爰提起本件抗告，請求廢棄原裁定云云。
二、按「債權人就金錢請求以外之請求，欲保全強制執行者，得
    聲請假處分。」「假處分，非因請求標的之現狀變更，有日
    後不能強制執行，或甚難強制執行之虞，不得為之。」民事
    訴訟法第532條定有明文。惟債權人聲請假處分，就其請求
    及假處分之原因，應釋明之；前項釋明如有不足，而債權人
    陳明願供擔保或法院認為適當者，法院得定相當之擔保，命
    供擔保後為假處分；民事訴訟法第533條準用第526條第1、2
    項亦定有明文。而所謂假處分之原因，係指請求標的之現狀
    變更，有日後不能強制執行，或甚難強制執行之虞之情形，
    諸如債務人就其財產為不利益之處分或隱匿財產等屬之（最
    高法院96年度台抗字第648號裁定意旨參照）。
三、經查：
    本件債權人即相對人主張抗告人之夫羅火森曾向相對人借款
    新台幣（下同）157萬元，惟嗣後經相對人向其請求均不獲
    還款，羅火森更於97年間將其名下坐落嘉義市○○段330地
    號、新富段五小段37-47地號土地及同段604建號之建物房地
    贈與移轉所有權予其妻即抗告人，為有害於相對人債權之無
    償行為，相對人自得依民法第244條規定訴請撤銷，而為防
    止抗告人處分前開不動產，致日後有不能強制執行之虞，為
    此就前開嘉義市○○段○○段604建號之建物請求假處分等
    情，業據相對人提出戶籍謄本、借款證明書、土地登記謄本
    及建物登記謄本影本各一份以為釋明，原法院認相對人所提
    之證據，雖未能盡完全之釋明，惟認為釋明不足得以擔保補
    足之，而斟酌抗告人因相對人實施假處分所應受之損害，以
    上開嘉義市○○段○○段604建號之建物現值為185,500元（
    見嘉義市政府稅務局98年3月5日嘉市稅土字第0980706479號
    函，附於原法院卷第24頁），據此裁定命相對人以185,500
    元，為債務人即抗告人預供擔保後准予假處分，經核認事用
    法並無不合。抗告人抗告意旨，指摘原裁定不當，求為廢棄
    原裁定，為無理由，應予駁回。
四、據上論結，本件抗告為無理由，應依民事訴訟法第495條之1
    第1項、第449條第1項、第95條、第78條，裁定如主文。
中    華    民    國    98    年    7     月    21    日
                  民事第四庭    審判長法  官  王惠一
                                      法  官  王浦傑
                                      法  官  蘇重信
上為正本係照原本作成。
本裁定除以適用法規顯有錯誤為理由外，不得再抗告。如提出再
抗告，應於收受送達後10日內委任律師為代理人向本院提出再抗
告狀（須附繕本），並繳納再抗告費新台幣1千元。
中    華    民    國    98    年    7     月    21    日
                                      書記官  陳嘉琍
【附記】
民事訴訟法第495條之1第2項準用同法第466條之1第1、2項規定
：
(1)對於第二審判決上訴，上訴人應委任律師為訴訟代理人。但上
  訴人或其法定代理人具有律師資格者，不在此限。
(2)上訴人之配偶、三親等內之血親、二親等內之姻親，或上訴人
  為法人、中央或地方機關時，其所屬專任人員具有律師資格並
  經法院認為適當者，亦得為第三審訴訟代理人。
民事訴訟法第466條之2：
  上訴人無資力委任訴訟代理人者，得依訴訟救助之規定，聲請
  第三審法院為之選任律師為其訴訟代理人。


司法院資訊處製作；財團法人民間司法改革基金會備份。
